臺灣高等法院臺南分院民事裁定
110年度家上易字第7號
上  訴  人  曾慶杉  
被  上訴人  曾慶忠  
            曾慶興  
            曾素珠  
            曾慶和  
            曾素卿  
追加  被告  曾琬婷  
            曾紹賓  
上列當事人間請求分割遺產等事件，上訴人對於中華民國110年3
月10日臺灣雲林地方法院109年度家繼訴字第20號第一審判決提
起上訴，並為訴之追加，本院裁定如下：
    主  文
上訴人應於收受本裁定正本之日起七日內，補繳第二審裁判費新
臺幣3,069元，逾期未補正，依法予以駁回。
    理  由
一、按提起家事第二審上訴，應依家事事件法第51條準用民事訴
    訟法第77條之16規定繳納裁判費。次按訴訟標的之價額，以
    起訴時之交易價額為準；無交易價額者，以原告就訴訟標的
    所有之利益為準。訴之變更或追加，其變更或追加後訴訟標
    的之價額超過原訴訟標的之價額者，就其超過部分補徵裁判
    費。而向第二審或第三審法院上訴，依第77條之13及第77條
    之14規定，加徵裁判費10分之5；於第二審為訴之變更、追
    加或依第54條規定起訴者，其裁判費之徵收，依前條第3項
    規定，並準用前項規定徵收之。民事訴訟法第77條之1第2項
    、第77條之15第3項及第77條之16第1項前段、第2項前段分
    別定有明文。以一訴主張數項標的者，其價額合併計算之；
    但所主張之數項標的互相競合或應為選擇者，其訴訟標的價
    額，應依其中價額最高者定之，民事訴訟法第77條之2第1項
    亦有明文。倘原告合併提起數訴，各訴之訴訟標的雖不相同
    ，惟自訴訟利益觀之，其訴訟目的一致，不超出終局標的範
    圍，其訴訟標的價額應以其中價額最高者定之（最高法院10
    7年度台抗字第259號裁定意旨參照）。
二、再按對於某人遺產，請求確認被告繼承權不存在之訴，屬於
    財產權訴訟，應就遺產之價額，加計被告為繼承人時原告所
    得繼承之應繼分，與不列被告為繼承人時原告所得繼承之應
    繼分差額，計算其訴訟標的價額。又民法第1164條所定之遺
    產分割，既係以遺產為一體，整個的為分割，並非以遺產中
    各個財產之分割為對象，則於分割遺產之訴，其訴訟標的價
    額及上訴利益額自應依全部遺產於起訴時之總價額，按原告
    所佔應繼分比例定之。而所謂訴訟標的之價額，係指原告應
    受判決保護之直接利益，即原告直接所求判決保護之利益，
    至判決後原告有無利益或所受利益程度如何，俱非所問（最
    高法院103年度台抗字第510號裁定、104年度台抗字第908號
    裁定、107年度台抗字第183號裁定意旨參照）。
三、上列上訴人與被上訴人曾慶忠、曾慶興、曾素珠、曾慶和、
    曾素卿等5人間請求分割遺產等事件，上訴人於原審起訴請
    求確認被上訴人曾慶忠繼承權不存在，並請求分割被繼承人
    曾文德所遺如附表一所示及如附表二編號1所示之遺產，嗣
    對於原審判決不服，提起上訴，除追加曾琬婷、曾紹賓為被
    告外，並追加請求分割被繼承人曾文德如附表二編號2、3所
    示之遺產及曾鄭默自曾文德所繼承之遺產，上訴聲明為：㈠
    原判決廢棄。㈡確認被上訴人曾慶忠繼承權不存在。㈢上訴人
    曾慶杉、被上訴人曾慶興、曾素珠、曾慶和、曾素卿、追加
    被告曾琬婷、曾紹賓之被繼承人曾文德所遺如附表一、二所
    示之遺產應予分割，其分割方法為附表一所示之遺產，按附
    表三所示之比例分割為分別共有，附表二所示之遺產，按附
    表三所示之比例分配。上訴人前開聲明第二項部分之訴訟標
    的價額，應為如列被上訴人曾慶忠為繼承人時，上訴人所得
    繼承之應繼分，與不列被上訴人曾慶忠為繼承人時，上訴人
    所得繼承之應繼分差額。而被繼承人曾文德之遺產如附表一
    、二所示，且起訴時之總交易價額為新臺幣（下同）3,932,
    733元，又如列被上訴人曾慶忠為繼承人，上訴人之應繼分
    為7分之1；如不列被上訴人曾慶忠為繼承人，上訴人主張其
    應繼分為56分之13，是此部分訴訟標的價額應為351,137元
    【計算式：3,932,733×13/56－3,932,733×1/7＝912,956－561,
    819＝351,137（小數點以下四捨五入，下同）】。上訴人前
    開聲明第三項部分之訴訟標的價額，應依被繼承人曾文德之
    遺產及曾鄭默自被繼承人曾文德繼承之遺產，於起訴時之總
    價額為據，再按上訴人主張其應分配比例（見附表三）為計
    算，故此部分訴訟標的價額應為1,034,683元【計算式：3,9
    32,733×（13/56＋13/420）＝1,034,683】，應徵第二審裁判
    費16,944元。本件上訴人雖合併提起數訴，各訴之訴訟標的
    雖不相同，惟自訴訟利益觀之，其訴訟目的一致，不超出終
    局標的範圍，揆諸前開說明，其訴訟標的價額應以其中價額
    最高者即上訴人之上訴聲明第三項即1,034,683元定之。　
    　
四、綜上所述，本件訴訟標的價額應為1,034,683元，核應徵第
    二審裁判費16,944元，扣除上訴人已繳納之第二審裁判費13
    ,875元（見本院卷一第31頁），上訴人尚應補繳裁判費3,06
    9元。茲限上訴人於收受本裁定正本之日起七日內，如數向
    本院繳納，逾期未補正，依法予以駁回。　　
中　　華　　民　　國　　111 　年　　12　　月　   5　　日
                  家事法庭      審判長法  官   藍雅清

                                      法  官   張季芬

                                      法  官　 顏淑惠　
上為正本係照原本作成。
不得抗告。
中　　華　　民　　國　　111 　年　　12　　月　　5 　　日

                                      書記官  王雪招
　　
　　　
附表一：被繼承人曾文德之遺產（不動產部分）                      編號  項    目          面積（平方公尺） 權利範圍      依起訴時之土地公告現值計算標的價額（新臺幣，小數點以下四捨五入）  1        雲林縣斗六市○○段0000地號土地           73.35                      1/3                      281,175元 （計算式：73.35×11,500×1/3＝281,175）  2        雲林縣斗六市○○段0000地號土地           47.84                      1/3                      183,387元 （計算式：47.84×11,500×1/3＝183,387）  3        雲林縣斗六市○○段0000地號土地          370.11                      全部                    2,442,726元 （計算式：370.11×6,600＝2,442,762）  4        雲林縣斗六市○○段0000地號土地           44.2                         1/2                    145,860元 （計算式：44.20×6,600×1/2＝145,860）  5        雲林縣斗六市○○里○○路000號房屋       全部                    24,500元  6        雲林縣斗六市○○里○○路00號房屋       全部                    8,100元  合                計    3,085,748元 



附表二：被繼承人曾文德之遺產（存款部分）                編號  項    目          金額（新臺幣）             1        斗六石榴郵局 （定存00000000）        800,000元及自111年7月29日起之孳息                       2        斗六石榴郵局 （活存）                42,877元（含111年7月28日前之定存及活存孳息）             3        農會                              4,108元（扣除扣繳房屋水電費之金額）                         合         計  846,985 

附表三：上訴人主張兩造就被繼承人曾文德遺產分割後之應分配比例      編號  姓  名      應分配比例 1      曾慶杉      13/56 2      曾慶興      13/56 3      曾素珠      13/140 4      曾慶和      13/140 5      曾素卿      13/140 6      曾琬婷      1/28 7      曾紹賓      1/28 8                                    曾鄭默繼承部分              13/70  （曾慶杉、曾慶興、曾素珠、曾慶和、曾素卿、曾慶忠各分配1/6即曾慶杉、曾慶興、曾素珠、曾慶和、曾素卿、曾慶忠各分配比例13/420）